臺灣高等法院臺中分院刑事判決　　　　　　　　九十一年度交上訴字第一一四號
　　上　訴　人　臺灣苗栗地方法院檢察署檢察官
　　被　　　告　丙○○
右上訴人，因被告公共危險等案件，不服臺灣苗栗地方法院九十一年度交訴字第一０
號，中華民國九十一年四月九日第一審判決（起訴案號：臺灣苗栗地方法院檢察署九
十年度偵字第五五八七號），提起上訴，本院判決如左：
    主      文
原判決關於肇事逃逸、過失致死暨定執行刑部分均撤銷。
丙○○駕駛動力交通工具肇事，致人死亡而逃逸，處有期徒刑拾月。又因過失致人於
死，處有期徒刑壹年貳月。應執行有期徒刑壹年拾月。
其他上訴駁回。
本判決第二項所處之刑，與上訴駁回即服用酒類，不能安全駕駛動力交通工具而駕駛
部分，所處有期徒刑參月，應執行有期徒刑貳年。
    事      實
一、丙○○明知汽車駕駛人飲酒後不能安全駕駛動力交通工具者，不得駕車，竟於民
    國（下同）九十年五月十九日上午十時許，在苗栗縣後龍鎮某處撞球場及卡拉Ｏ
    Ｋ店內飲用玉泉清酒，於飲酒後其酒後吐氣之酒精成份每公升達０．三毫克，已
    達不能安全駕駛之狀態，竟仍駕駛車牌號碼ＣＭ－二五一五號自用小客車，於同
    日二十二時許，至苗栗縣苗栗市區遊玩，同日二十二時四十分許，途經苗栗縣苗
    栗市○○路與建台街處時，終因酒後意識不清，先擦撞潘國華所駕駛之車號Ｑ八
    －五九五０號自用小客車後（潘國華並未受傷），卻未停車處理，迅即逃離現場
    ，於駕駛至苗栗市○○路口五十六巷口處，因潘國華尾隨到場示意其停車處理上
    揭車禍事故，丙○○猶未加以理會，並沿至公路由西往東方向加速逃逸，迨於同
    日二十二時四十五分許，車行至至公路與中山路口處時，其應注意駕車行經交岔
    路口，應減速慢行，作隨時停車之準備，並應注意車前狀況，隨時採取必要之安
    全措施，以防止發生危險，且依當時之天候、路況，並無不能注意情事，詎丙○
    ○見潘國華尾隨在後，竟疏未減速慢行及注意車前狀況，猶貿然加速穿越該路口
    ，致不慎撞及騎乘車號000－0000號輕型機車，沿苗栗市○○路由北南方
    向行駛，行駛至上開路口之洪瑞章，使洪瑞章人車倒地，致洪瑞章受有頭部外傷
    、併蜘蛛膜下腔血腫、併顱骨骨折、腦內出血、兩側脛骨和腓骨骨折等傷害。丙
    ○○明知肇事，且已造成洪瑞章受傷倒地後，竟未下車查看，並採取必要之救護
    措施，仍駕駛上開車輛往前行駛而逃逸，於駛離約五十公尺即苗栗市○○路與中
    正路口處，因欲逆向行車逃逸而險些撞及他車，經適在該路口訪友之苗栗縣警察
    局苗栗分局員警徐正城出面勸導不得違規逆向行車，丙○○見狀，乃當場棄車逃
    逸，並逃逸至前方約五十公尺，即苗栗市○○路三號之霖園汽車旅館地下停車場
    內，迨於同日二十三時許，經自後追趕之員警徐正城在上址逮捕，並於同日二十
    三時十九分許，對其實施酒精成份測試，其呼氣之酒精濃度竟達每公升０、三毫
    克，始查悉上情。而洪瑞章則於事故發生後，經送苗栗市大千醫院急救，再轉送
    臺中縣沙鹿童綜合醫院急救無效，於翌日（即五月二十日）十三時三十五分許，
    終因顱內出血、頭部外傷而不治死亡。
二、案經洪瑞章之兄乙○○訴由臺灣苗栗地方法院檢察署檢察官偵查起訴。
    理      由
一、訊據被告（下稱被告）丙○○，對於其於上開時地飲酒後，駕車往苗栗市方向行
    駛，先與潘國華所駕駛之汽車擦撞，再逃離後肇事致撞及被害人洪瑞章所騎乘之
    車號000－0000號機車，造成被害人死亡等情事，固先後於偵審中坦承不
    諱，惟矢口否認有何駕車肇事致人死亡而逃逸犯行，並先後辯稱：其當時前進方
    向係綠燈，撞到被害人後，受到驚嚇，後來到下一個紅綠燈才停下來找電話，可
    是找不到，又對苗栗市區之地形不熟，不知不覺才跑到霖園汽車旅館地下停車場
    ，其不是故意要逃逸云云。惟查：
(一)右揭肇事逃逸之犯罪事實，業據證人潘國華迭於警訊時、偵查中先後證稱明確，
    核與查獲警員徐正城於偵查中證述情節相符，茲依證人潘國華所證述「我於九十
    年五月十九日二十二時四十分，駕Ｑ八－五九九０號自小客，在苗市○○路與建
    台街口遭ＣＭ－二五一五自小客車衝撞並逃逸」、「該車碰撞後，未停車查看，
    即加速逃逸往鯨友百貨後方行駛‧‧‧我便記下車號及看清楚該肇事車輛之駕駛
    臉孔，且示意該肇事者停車，他並未於理會，即加速在至公路往苗栗戲院行駛，
    當時在中山路與至公路口時，該ＣＭ－二五一五號自小客車又衝撞一輛行駛當中
    之000－0000號機車，該ＣＭ－二五一五號自小客車駕駛不但未停車察看
    ，又再度加速逃逸，往至公路與中正路方向行駛，且逆向行駛往中正路逃逸，當
    我到達時，該ＣＭ－二五一五號自小客車逆向停在中正路與至公路上，車輛駕駛
    不知影，約於二十三時即被隨後趕來的警方查獲該肇事嫌犯」等語（參見九十
    年度相字第三０四號相驗卷七、八頁）及「（有無見其撞到機車騎士）我先聽到
    巨，回頭看時即見嫌疑人車輛快速穿越中山路。當時中山路及至公路上無其他
    車輛」、「（嫌疑人撞到機車騎士後，有無停車？）我追到中正路、至公路口，
    見其車輛逆向停於中正路上，當時他人不在車上。沒多久即被警員帶至現場」云
    云（參見同上卷二七頁），前後相符，而證人徐正城於偵查中亦證述「‧‧‧被
    告從至公路過來，到中正路往右轉逆向，往南苗方向走，當時差點撞到一小姐，
    我走出去要告訴他，不得右轉（當地是單行道），他下車立即逃逸，我準備要追
    時，我聽到後面有人叫車禍肇事，他逃到霖園汽車旅館地下停車場，當時他跳到
    圍牆，想逃跑，但太高他沒跳，我將他硬拉下來」等情（參見九十年度偵字第五
    五八七號偵查卷十五、十六頁），佐以被告肇事地點乃苗栗市熱鬧商區，附近騎
    樓均設有公用電話，且肇事路口中山路乃苗栗市區○○○○道路，平日車輛往來
    甚多，被告於肇事後如欲打電話報警或叫救護車均甚容易，或可當場請求路過之
    人車協助將被害人送醫，斷無被告所辯找不到公共電話之情形，且被告於警訊時
    及偵查中、原審時，均未供稱其車行方向係綠燈，是被告上揭辯解，及在本院改
    稱之詞，顯係事後卸責之詞，不足採信。再者，經檢察官勘驗後，依被告所駕汽
    車及潘國華汽車、洪瑞章機車等採證結果，送請鑑證結果，認定上開汽機車相撞
    之情事，甚為顯然，此有內政部警政署刑事警察局九十年八月八日刑鑑字第七０
    五０四號鑑驗通知書及勘驗筆錄在卷可稽（參見同上相字卷四一、三一頁），此
    外，復有道路交通事故調查報告表、酒精濃度測試表、苗栗縣警察局苗栗分局辦
    理酒後駕車案件測試觀察紀錄表、診斷證明書及照片二十幀附卷可稽，可見被告
    上開肇事逃逸犯行，甚為明確，要堪認定。
(二)次按，刑法第一百八十五條之三所規定者，係屬「抽象危險犯」，固不以發生具
    體危險為必要，而就醫學文獻所知，酒精對人體造成之影響，於呼氣時酒精濃度
    達○‧二五ＭＧ／Ｌ即會輕度中毒，造成協調功能降低，本案被告經警查獲時所
    測得之呼氣中酒精濃度值為○‧三ＭＧ／Ｌ（毫克），顯已逾上開標準值。又證
    人即警員江孟雲於偵查中證稱「（當時被告精神狀態如何）喃喃自語，看起來很
    醉，我們將他帶上車時，他一直向我們說對不起」、「（對丙○○酒測時，是否
    張某有比較清醒）與當初我們查獲他時差不多」等語（參見同上偵查卷十一頁）
    ，佐以測試觀察紀錄表所載內容，可見被告酒後確已不能安全駕駛，況且亦已駕
    車實際肇事，顯見其服用酒類後，已達不能安全駕駛動力交通工具而駕駛之程度
    ，洵堪認定。再按，汽車駕駛人飲酒後其吐氣所含酒精成份超過每公升０‧二五
    毫克以上者，不得駕車；又車輛行經交岔路口，應減速慢行，作隨時停車之準備
    ，駕駛人應注意車前狀況，隨時採取必要之安全措施，道路交通安全規則第一百
    十四條第二款、第九十三條第一項第四款、第九十四條第三項分別定有明文（其
    中九十三條第一項第四款於九十年五月三十日修正為同條第一項第三款）。本件
    被告駕車自應注意上述道路交通安全規定，且為一般駕駛人所應知，則被告於右
    揭時地駕駛自小客車，途經肇事地段，本應注意上開規定，且依當時天候、路況
    又無不能注意之情形，竟疏未注意，致在上址肇事，使被害人因受有顱內出血、
    頭部外傷而死亡，亦經台灣苗栗地方法院檢察署檢察官督同法醫師相驗明確，有
    相驗屍體證明書、驗斷書及勘驗筆錄在卷足憑，是被告有上開過失行為，至為明
    確。又被害人確因本件車禍死亡，該死亡與被告之過失行為間，自有相當因果關
    係，亦堪認定。從而，本件事證明確，被告上開空口所辯云云，無非係卸責之詞
    ，不足採信，是其上開等犯行，均堪認定，應依法論科。
二、核被告所為，係犯刑法第一百八十五條之三之公共危險罪、同法第一百八十五條
    之四之駕駛動力交通工具肇事致人死亡而逃逸罪、同法第二百七十六條第一項之
    過失致死罪。被告所犯上開三罪間，犯意各別，行為互殊，罪名互異，應予分論
    併罰。又被告酒醉駕車因而致人死亡，應依道路交通管理處罰條例第八十六條第
    一項之規定加重其刑。原審經審理之結果，認被告服用酒類不能安全駕駛而駕駛
    車輛之犯行明確，因而適用刑法第一百八十五條之三等規定，並審酌被告犯罪之
    一切情狀，量處被告有期徒刑三月，經核其認事用法，尚無違誤，量刑亦屬允當
    ，檢察官依告訴人之請求，指摘原審此部分量刑不當，固非無見，但查，被告之
    酒測值僅達每公升０‧三毫克，是依同類案件之量刑以觀，難謂原審量刑過輕，
    則檢察官此部分上訴，自為無理由，應予駁回。原審就上開肇事逃逸、過失致死
部分之審理認定，並各量處被告有期徒刑七月、一年，固非無見，然查，被告於
    駕車造成洪瑞章死亡前，既先與潘國華之汽車擦撞，經潘國華尾追示意其處理時
    猶置之不理，並加速逃離後即撞上洪瑞章之機車，再加速逃逸，甚且逆向行駛，
    若非警員徐正城出面阻止並逮捕，被告當時駕車之狀態，會造成何種重大事故，
    實難預測，事後亦無從與被害人家屬達成和解，顯見原審就該二部分之量刑，自
    有失出之違誤，檢察官執上開理由，指摘該等部分不當，自為有理由，應由本院
    就該部分暨定執行刑部分均撤銷改判。爰審酌被告酒後駕車嚴重影響道路交通安
    全，並於肇事致人死亡後逃逸及其犯罪後未能與告訴人乙○○達成民事和解，惟
    告訴人請求被告賠償金額為新台幣（下同）四百萬元，而被告於原審及本院審理
    中當庭表示，依其能力僅可賠償告訴人二百五十萬元（含第三強制責任險理賠金
    一百四十萬元），致雙方因金額差距無法達成民事和解，是被告亦尚非完全無和
    解誠意，被告犯罪之手段、所生危害等一切情狀，分別量處如主文第二項所示之
    刑，並定其應執行之刑，以示懲儆。又被告所犯上開三罪，應依法另定其應執行
    刑，因而一併定為有期徒刑二年。
據上論斷，應依刑事訴訟法第三百六十八條、第三百六十九條第一項前段、第三百六
十四條、第二百九十九條第一項前段，刑法第一百八十五條之四、第二百七十六條第
一項、第五十一條第五款，道路交通管理處罰條例第八十六條第一項，罰金罰鍰提高
標準條例第一條前段，判決如主文。
本案經檢察官甲○○到庭執行職務
中      華      民      國　    九十一     年     八      月     九 　　日
                                臺灣高等法院臺中分院刑事第二庭
                                    　審判長法  官　羅　禮　政
                                    　　　　法  官　陳　欣　安
                                    　　　　法  官  蔡　聰　明
右正本證明與原本無異。
肇事逃逸罪，檢察官及被告均得上訴。
餘二罪部分，被告及檢察官均不得上訴。
如不服本判決應於收受送達後十日內向本院提出上訴書狀，其未敘述上訴之理由者並
得於提起上訴後十日內向本院補提理由書（均須按他造當事人之人數附繕本）。
　　　　　　　　　　　　　　　　　　　　　　書記官　郭  振　祥
中      華      民      國　    九十一     年     八      月     九 　　日
刑法第一百八十五條之三：
服用毒品、麻醉藥品、酒類或其他相類之物，不能安全駕駛動力交通工具而駕駛者，
處一年以下有期徒刑、拘役或三萬元以下罰金。
刑法第一百八十五條之四：
駕駛動力交通工具肇事，致人死傷而逃逸者，處六月以上五年以下有期徒刑。
刑法第二百七十六條第一項：
因過失致人於死者，處二年以下有期徒刑、拘役或二千元以下罰金。
                                                                        Ｒ
